【裁判字號】    90,交上訴,1146
【裁判日期】    901205
【裁判案由】    過失致死
【裁判全文】
臺灣高等法院臺南分院刑事判決          九十年度交上訴字第一一四六號     潛
      上  訴  人
      即  被  告  甲  ○  ○
右列上訴人因業務過失致死案件，不服臺灣嘉義地方法院八十九年度交訴字第九○號
中華民國九十年二月二十六日第一審判決（起訴案號：臺灣嘉義地方法院檢察署八十
九年度偵字第五七○八號），提起上訴，本院判決如左：
      主      文
上訴駁回。
甲○○緩刑伍年。
      事      實
一、甲○○係煥榮營造有限公司司機，為從駕駛業務之人，於民國八十九年九月二十
    二日下午六時十五分許，駕駛煥榮營造有限公司車所有牌號碼Ｋ二─○四二號自
    用大貨車，沿嘉義市○○路由西往東方向行駛，途經嘉義市○○路與友忠路交岔
    路口時，應注意車前狀況，隨時採取必要安全措施，及汽車行近行人穿越道前，
    應減速慢行，遇有行人穿越時，無論有無交通警察指揮或號誌指示，均應暫停讓
    行人先行通過，且依當時情形又無不能注意之情事，竟疏於注意及此，於左轉至
    設有行人穿越道之友忠路時，適有行人洪棟梁、乙○○夫婦亦疏未注意，未步行
    在該行人穿越道上，竟在該行人穿越道北側約四公尺內橫越通過該友忠路路口，
    甲○○見狀煞避不及，車頭保險桿撞及洪棟梁夫婦二人，致洪棟梁受有腦挫傷之
    傷害，經送醫急救後仍不治死亡，乙○○則受有蜘蛛膜下出血及頭皮蓋血腫併左
    側鎖骨骨折之傷害。又甲○○於肇事後，並未逃逸，且於警員到場處理尚未知悉
    何人為肇事者之前，自動向警員即嘉義市警察局第一分局北興派出所主管簡政哲
    自承駕車肇事，自首並接受調查及裁判。
二、案經甲○○向員警簡政哲自首及乙○○訴由嘉義市警察局第一分局報請臺灣嘉義
    地方法院檢察署檢察官偵查起訴。
      理      由
一、前車禍之事實，迭據上訴人即被告甲○○供承不諱，並據被害人乙○○指訴綦詳
    ，復有道路交通事故調查報告表及現場照片十五幀附卷可證，而被害人洪棟梁確
    因本件車禍死亡，復經臺灣嘉義地方法院檢察署檢察官督同檢驗員相驗無訛，並
    填具相驗屍體證明書、驗斷書及勘驗筆錄等各一份附於相驗卷足憑，被害人乙○
    ○則受有蜘蛛膜下出血及頭皮蓋血腫併左側鎖骨骨折之傷害，亦有嘉義基督教醫
    院所出具之診斷證明書一份在卷可證。
二、按駕駛人應注意車前狀況，隨時採取必要安全措施；汽車行近行人穿越道前，應
    減速慢行，遇有行人穿越時，無論有無交通警察指揮或號誌指示，均應暫停讓行
    人先行通過，道路交通安全規則第九十四條第三項、第一百零三條分別定有明文
    。被告係合法考領有駕駛執照之人，為被告於警訊時供承在卷，對於上開規定理
    應知之甚稔。本件依卷附道路交通事故調查報告表現場圖所示，被害人鞋子掉落
    於行人穿越道北側約四公尺處，被害人血跡處已位於行人穿越道北側約八公尺處
    （依比例尺每格長度為四公尺，血跡距行人穿越道北緣約二格計算），可見肇事
    地點應係在被害人鞋子掉落處即約在行人穿越道北側四公尺，被害人經大貨車撞
    擊後，彈躍至行人穿越道北側約八公尺處倒地流血至明，被告於偵查中供稱：「
    （問：他們二人是否走在斑馬線？）是在分隔島中間。」（見偵查卷第四頁背面
    ），則屬可採，至被害人乙○○於原審指訴肇事地點係位在行人穿越道上等詞，
    應不足採信，是被害人洪棟梁、乙○○於事故肇事時，並未步行在上開嘉義市○
    ○路行人穿越道上，而係步行在該行人穿越道北側約四公尺內。被告於警訊初訊
    時雖供稱：「當時是綠燈剛起步左轉，時速約二十公里」（見警卷第二頁），則
    衡之社會常情，以時速二十公里之車速，撞擊到行進中之行人，自不可能將該行
    人撞離八公尺之遙，使之倒地流血，依撞擊點僅距該行人穿越道四公尺內而已，
    係屬可預見行人穿越道路時之道路利用範圍，被告依上開規定，仍應注意車前狀
    況，隨時採取必要安全措施，及汽車行近行人穿越道前，應減速慢行，遇有行人
    穿越時，無論有無交通警察指揮或號誌指示，均應暫停讓行人先行通過，而肇事
    當時係晴天，路況亦為乾燥、無缺陷、無障礙視距良好之路面，有前開調查報告
    表在卷可稽，被告亦無不能注意之情事，被告竟應注意能注意疏未注意肇致本件
    事故，自應負過失罪責甚明。臺灣省車輛行車事故覆議鑑定委員會對本件肇事事
    故之責任鑑定，除認定被害人係行走在行人穿越道上，遭被告所駕駛之上開車輛
    撞擊乙節，容有誤會外，有如上述，其餘亦同此認定等情，有該委員會鑑定意見
    書附卷可稽。被害人雖亦疏未注意行人穿越道路，在設有行人穿越道者，必須經
    由行人穿越道，不得在其三十尺範圍內穿越道路，有違道路交通安全規則第一百
    三十四條第一款之規定，與有過失（為本件肇事之次因，被告前開過失屬本件肇
    事之主因），仍無解於被告過失罪責之成立。而被害人洪棟梁、乙○○確因本件
    車禍而分別死亡、傷害，則被告之過失犯行與被害人洪棟梁之死亡、被害人乙○
    ○之傷害間，顯有相當因果關係，被告過失犯行堪以認定。
三、被告為煥榮營造有限公司司機，以駕駛為業，為被告供承在卷，屬於從事於駕駛
    業務之人，核其所為，係犯刑法第二百七十六條第二項之業務過失致人於死及同
    法第二百八十四條第二項前段之業務過失傷害罪。被告一行為觸犯上開二罪名，
    為想像競合犯，應依刑法第五十五條規定從一重依業務過失致人於死罪處斷。被
    告於肇事後，即留在現場，並於警方到場處理且尚未知悉何人為肇事者前，主動
    向警員自承駕車肇事，自首並接受調查及裁判，業據承辦警員詹裕勝到庭結證明
    確，合於自首之規定，應依刑法第六十二條前段之規定減輕其刑。原審審酌被告
    過失之程度、造成被害人洪棟梁死亡及乙○○上開之傷害、犯罪後雖已坦承犯行
    知所悔改，尚未與被害人及其家屬達成民事損害賠償和解等一切情狀，適用刑法
    第二百七十六條第二項、第二百八十四條第二項前段、第五十五條、第六十二條
    前段、罰金罰鍰提高標準條例第一條前段，量處有期徒刑壹年陸月。本院經核原
    判決認事用法，均無不合，量刑亦屬妥適。被告上訴意旨，指摘原判決量刑過重
    ，為無理由，應予駁回。
四、查被告未曾受有期徒刑以上刑之宣告，有前案資料查註紀錄表可查，因過失駕車
    肇事，觸犯刑章，經偵審程序及刑事判決教訓，已知警惕，經本院勸諭和解成立
    ，有和解筆錄在卷可憑，諒無再犯之虞，本院認其所受宣告之刑，以暫不執行為
    適當，爰併諭知緩刑五年，以勵自新。
五、被告經合法傳喚，無正當理由不到庭，不待其陳述逕行判決。
六、據上論斷，應依刑事訴訟法第三百六十八條、第三百七十一條，刑法第七十四條
    第一款，判決如主文。
本案經檢察官林炎昇到庭執行職務。
中  華  民  國      九  十      年      十  二      月        五        日
                                臺灣高等法院臺南分院刑事第五庭
                                    審判長法官  茆    臺    雲
                                          法官  李    文    福
                                          法官  蔡    長    林
右正本證明與原本無異。
如不服本判決，應於判決送達後十日內向本院提出上訴狀，其未敘述理由者並應於提
出上訴狀後十日內向本院補提理由書（應附繕本）。
                                    法院書記官  李    培    薇
中  華  民  國      九十      年      十  二      月        六        日
附錄本案論罪科刑法條全文：
刑法第二百七十六條第二項：
  從事業務之人，因業務上之過失犯前項之罪者，處五年以下有期徒刑或拘役，得併
科三千元以下罰金。
刑法第二百八十四條第二項：
  從事業務之人，因業務上之過失傷害人者，處一年以下有期徒刑、拘役或一千元以
下罰金，致重傷者，處三年以下有期徒刑、拘役或二千元以下罰金。


司法院資訊處製作；財團法人民間司法改革基金會備份。
